最高法院刑事判決　　　　　　九十六年度台上字第三四二０號
上　訴　人　甲○○
選任辯護人　李孟哲律師
上列上訴人因業務過失致人於死案件，不服台灣高等法院高雄分
院中華民國九十六年三月五日第二審更審判決（九十五年度交上
更(二)字第十一號，起訴案號：台灣高雄地方法院檢察署八十八年
度偵字第三０六一九號），提起上訴，本院判決如下：
    主  文
原判決撤銷，發回台灣高等法院高雄分院。
    理  由
本件原判決認定上訴人甲○○犯有原判決事實欄一所示罪行，因
而撤銷第一審之科刑判決，改判仍論上訴人從事業務之人，因業
務上之過失致人於死罪，處有期徒刑拾月；固非無見。
惟查：(一)、有罪判決書之事實一欄，為適用法令之依據，應將法
院依職權認定與罪名之成立、論罪科刑有關之事項，翔實記載於
事實欄內，且記載事項應明白、確定，始足以判斷其適用法令是
否正當。原判決依憑財團法人成大研究發展基金會民國八十九年
十二月二十八日（八九）成大研基建字第二五三○號函檢附鑑定
意見書敘明：「依整體分析可能性一（即甲○○闖紅燈），則甲
○○肇事責任100%；依整體分析可能性二（即呂裕民闖紅燈），
則甲○○有10%肇事責任，呂裕民有90%肇事責任。」等語（見一
審卷第六一至八一頁），而認上訴人就本件車禍應負過失責任（
見原判決正本第七頁末起第八行至第八頁第六行）。然觀諸上開
鑑定內容，乃係先假設條件再作出結論，就上訴人之過失原因及
其程度，並未明白認定，原判決據為論罪基礎，已有可議；又原
判決就上訴人之過失原因及其程度，既未明白認定，亦即過失程
度不明，卻於審酌科刑情狀時，仍明「審酌上訴人過失程度」
等情狀，理由亦顯矛盾，是原判決量刑適當與否，本院自無憑判
斷。(二)、審理事實之法院，對於案內與認定事實、適用法律、罪
名成立與否或於公平正義之維護或對被告之利益有重大關係之一
切證據，除認為不必要者外，均應詳為調查，然後基於調查所得
之心證以為判斷之基礎；苟與認定事實、適用法律有重要關係，
或於公平正義之維護或對被告之利益，有重大關係之事項，在客
觀上認為應行調查之證據，又非不易調查或不能調查，而未依法
加以調查，率予判決者，即有刑事訴訟法第三百七十九條第十款
規定所稱應於審判期日調查之證據未予調查之違法。依原判決認
定之事實，上訴人係駕駛大貨車由北往南行經高雄縣鳥松鄉○○
村○○路與一八四號縣道交岔路口時，因呂裕民騎乘之機車（由
東向西行駛）車頭前擋泥板，撞擊大貨車之左後輪而肇事等情；
如若不虛，本件車禍之發生，既非上訴人駕駛之大貨車撞擊呂裕
民騎乘之機車，則上訴人駕駛之大貨車是否較呂裕民騎乘之機車
，先行駛入該交岔路口？若可肯定，大貨車於駛入該交岔口時，
機車之位置是否尚在交岔口外？當時雙方之車速各如何？機車之
動向是否為上訴人所能注意而可加以因應？凡此，與上訴人有無
過失之認定，至為攸關，洵有調查釐清之必要，本院第一次發回
意旨已予指明，原判決仍未予詳查、說明，遽以上訴人未留意交
岔路口車輛之動態，而認其應擔負過失致人於死罪責，仍有調查
職責未盡及理由不備之違背法令。(三)、事實審法院依職權調查所
得而與案情有重要關係之證據，得否採為不利被告之認定，自應
依論理及經驗法則加以取捨，形成心證，於判決理由內詳予說明
，以憑認定事實；否則，如就此等證據未加取捨，復未說明未加
取捨之理由，即有理由不備之違法。證人即由呂裕民所搭載之程
金崑在第一審法院具結後證稱︰「當時呂裕民所騎乘之機車車速
約三十至四十公里，我們方向之車道是綠燈，故我們直行通過，
是上訴人闖紅燈突然過來，呂裕民才會閃、煞不及而撞上大貨車
之左側前、後輪間之防捲護欄。」等語（見一審卷第十九頁正反
面）；其證言為本件之重要證據，如若不虛，何以不足為不利上
訴人之認定，原判決於理由欄僅謂：「雙方各執一詞」，而未說
明其取捨之心證理由，亦有理由不備之違誤。以上或為上訴意旨
所指摘，或為本院得依職權調查之事項，應認原判決仍有撤銷發
回更審之原因。
據上論結，應依刑事訴訟法第三百九十七條、第四百零一條，判
決如主文。
中　　華　　民　　國　九十六　年　　六　　月　二十八　日
                      最高法院刑事第十一庭
                          審判長法官  林　永　茂
                                法官  洪　文　章
                                法官  蘇　振　堂
                                法官  蕭　仰　歸
                                法官  何　菁　莪
      本件正本證明與原本無異
                                      書  記  官
中　　華　　民　　國　九十六　年　　七　　月　　三　　日
                                                      Ｋ
